【裁判字號】    97,執消債更,78
【裁判日期】    980402
【裁判案由】    更生事件
【裁判全文】
臺灣屏東地方法院民事裁定          97年度執消債更字第78號
聲  請  人
即債務人    戊○○
相  對  人
即債權人    台新國際商業銀行股份有限公司
法定代理人  己○○
相  對  人
即債權人    國泰世華商業銀行股份有限公司
法定代理人  乙○○
相  對  人
即債權人    萬泰商業銀行股份有限公司
法定代理人  丙○○
相  對  人
即債權人    友邦國際信用卡股份有限公司
法定代理人  雷信堅
相  對  人
即債權人    台北富邦商業銀行股份有限公司
法定代理人  高朝陽
相  對  人
即債權人    丁○（台灣）商業銀行股份有限公司
法定代理人  甲○○
相  對  人
即債權人    香港商香港上海豐銀行股份有限公司
法定代理人  庚○○
上列當事人聲請消費者債務清理事件，本院裁定如下：
    主  文
債務人所提如附件所示之更生方案應予認可。
    理  由
一、按債務人有薪資、執行業務所得或其他固定收入，法院認更
    生方案之條件公允者，得不經債權人會議可決，逕依債務人
    之聲請或依職權以裁定認可更生方案，消費者債務清理條例
    第64條第1 項定有明文。
二、經查：本件債務人聲請更生，前經本院裁定開始更生程序在
    案，有上開裁定一份在卷可參，又債務人任職於南仁湖育樂
    股份有限公司，有固定之薪資收入，每月約為新台幣（下同
    ）21,000元等情，業據其提出財產及收入狀況說明書、財政
    部臺灣省南區國稅局95、96年度綜合所得稅各類所得資料清
    單、薪資帳戶存摺明細各一份在卷足憑。再觀諸債務人所提
    如附件所示之更生方案，其條件為：自認可更生方案翌日起
    8 年（96期），每月清償6,000 元，清償總額計576,000 元
    ，清償成數為無擔保及無優先債權總額之56.46%。本院參酌
    債務人已無可資換價之財產，依法受其扶養之人長子游子傑
    （85年9 月13日生）、長女游芷琳（90年9 月3 日生）、次
    子游子桓（92年11月17日生），年紀尚幼等情，亦有財政部
    臺灣省南區國稅局財產歸屬資料清單、債務人財產及收入狀
    況報告書、戶籍謄本在卷足憑。揆之債務人每月收入21,000
    元扣除每月還款金額6,000 元，即所預留之每月生活必要費
    用為15,000元，包含其食、衣、住宿、交通等生活必要支出
    及與配偶分擔三位未成年子女扶養費，已低於其住居之台灣
    省屏東縣依內政部社會司所公佈之98年度每人每月最低生活
    費之9,829 元之標準，應屬合理，其更生方案核屬公允、適
    當、可行，且債務人並無同條例第64條第2 項所定不得認可
    之消極事由存在，故不經債權人會議可決，予以認可該更生
    方案。
三、債權人陳述意見略以：（一）債務人與債權人前依銀行公會
    會員辦理消費金融案件無擔保債務協商機制協商，自95年10
    月協商成功，履約還款12期至96年10月，同年11月毀諾，在
    其履約期間尚能繳納每月13,188元，期間亦須支出生活費用
    ，與所提更生方案金額顯不相當，有未忠實陳報收入甚有隱
    匿財產之嫌。（二）還款成數過低，有損公司及股東大眾之
    權益，債務人應再撙節開支，以提高每月還款金額。（三）
    為建立債務人正確理財觀念，避免使其有浪費奢侈之不必要
    消費，故於更生條件全部履行完畢前，有限制其生活程度之
    必要等語。惟查：
  （一）債務人名下已無可資變賣之財產，每月薪資約21,000元
        等情，業據其提出之財產及收入狀況說明書、財政部臺
        灣省南區國稅局95、96年度綜合所得稅各類所得資料清
        單、財產歸屬資料清單、薪資帳戶存摺明細各一份在卷
        可憑，是債務人所陳應屬可信。
  （二）另揆之消費者債務清理條例之目的，除保障債權人集團
        性滿足之最大化及公平化外，並為賦與債務人重建復甦
        其經濟生活之機會。故消費者債務清理程序制度之構築
        首需強調生活再建及破綻預防，提高債務人工作意願並
        改善其生活習慣，使能重新出發，從而保障其生存權，
        並促進其義務遂行能力，儘可能永續性回復信用。是若
        還款額度逾越其所能負擔之極限過大，債務人勢必無法
        清償，終至喪失其還債之意願，則債權人反之能實際受
        償的金額勢必大幅降低，因而蒙受實際不利益。本件債
        務人已無可資換價之資產，每月收入用以攤還各債權人
        後所預留之生活必要支出及三位子女扶養費僅15,000元
        ，參酌其住居之台灣省屏東縣依內政部社會司所公佈之
        98年度每人每月最低生活費9,829 元之標準，也僅係維
        持其基本生活之需求等情已如前述，並已將其還款年限
        延長至上開規定之最大年限八年，以提高其還款成數至
        56.46%，故考量其還款能力及所提更生條件尚屬允當、
        可行。
  （三）以債務人目前之信用，已殊難再有向他人貸款之機會，
        且考量其收入並不豐厚，預留供其使用之必要生活費用
        亦僅足以維持其基本生活之所需，自無多於金錢及能力
        供其揮霍或奢侈、浪費之可能，復以債務人將長時期履
        行債務義務，必然從中學習如何合理消費並藉此改善其
        消費習慣，以期待將來重新出發，故本院認無限制其生
        活程度之必要，債權人上揭請求實屬多餘。
四、綜上所述，債務人有固定收入，其更生方案之條件公允，且
    無不得認可之消極事由，揆諸消費者債務清理條例之立法目
    的，保障債權人公平受償，謀求消費者經濟生活之更生機會
    及社會經濟健全發展，故不經債權人會議可決，予以認可該
    更生方案。
五、爰依消費者債務清理條例第64條第1 項裁定如主文。
中    華    民    國    98    年    4     月    2     日
                民事執行處  司法事務官  蘇聰藝
上為正本係照原本作成
如不服本裁定，應於裁定正本送達後10日內，以書狀向本院司法
事務官提出異議。
中    華    民    國    98    年    4     月    2     日
                            書  記  官  張文俊

司法院資訊處製作；財團法人民間司法改革基金會備份。
